【裁判字號】    97,消債更,52
【裁判日期】    970813
【裁判案由】    更生事件
【裁判全文】
臺灣板橋地方法院民事裁定            97年度消債更字第52號
聲  請  人  甲○○
代  理  人  乙○○律師
上列當事人因消費者債務清理事件聲請更生及保全處分，本院裁
定如下：
    主  文
聲請駁回。
聲請費用由聲請人負擔。
    理  由
一、按債務人與金融機構協商成立者，不得聲請更生或清算，但
    因不可歸責於己之事由，致履行顯有重大困難者，不在此限
    ；本條例施行前，債務人依金融主管機關協調成立之中華民
    國銀行公會會員辦理消費金融案件無擔保債務協商機制與金
    融機構成立之協商，準用前項之規定，消費者債務清理條例
    第 151條第5項、第6項分別定有明文。又聲請更生或清算不
    合程式或不備其他要件者，法院應以裁定駁回之，但其情形
    可以補正者，法院應定期間先命補正，復為同條例第 8條所
    明定。
二、本件聲請意旨略以：伊有不能清償債務之情事，目前債務總
    金額為（下同）5,829,793元，前曾於民國95年8月18日，依
    照中華民國銀行公會會員辦理消費金融案件債務協商機制，
    與最大債權金融機構安泰商業銀行（下稱：安泰銀行）成立
    債務協商，協商當時其債務總金額為 5,622,167元，約定聲
    請人自95年9月起分240期，每個月清償34,069元至全部清償
    為止。協商成立之後其依約繳款，計9期共已清償306,621元
    ，惟聲請人協商成立之後，為惡性腫瘤所苦，經歷多次手術
    ，無力另謀生計，且因吳啟銘負債甚多、吳啟瑞目前於美國
    半工半讀，獨立自足，均無法負擔扶養費用，致其須獨立扶
    養雙親、支付家中一切開銷、房貸，已無力續依協商方式履
    行，只能於 96年5月11日起始告毀諾，毀諾實有其不可歸責
    之事由云云。其目前每個月之收入約40,000元，所能負荷之
    還款計畫為按月償還 5,000元，懇請鈞院裁定開始更生等語
    。（見本卷第3-4頁、第29-32頁、第62頁）
三、經查：
  (一)本件聲請人曾經參加銀行公會會員辦理消費金融案件債務協
    商機制，並依約繳交協商款項至 96年5月11日止，有聲請人
    及安泰銀行提出之協議書、還款計畫表各 2件，及安泰銀行
    關於聲請人之還款紀錄回函1件，分別附於本卷第30-32頁、
    第91-92頁及第 89頁足憑，因此，聲請人向本院聲請更生，
    須符合消費者債務清理條例第151條第5項但書：「因不可歸
    責於己之事由，致履行顯有重大困難者」之要件，方為適法
    。
  (二)聲請人就不可歸責於己之事由，表示其為惡性腫瘤所苦，且
    須扶養雙親支付家中一切開銷、房貸等語，惟依其提出之身
    心障礙手冊、長庚紀念醫院診斷證明書（見本卷第 33-36頁
    ），固可知悉聲請人有大腸癌及聲請人曾於 97年2月11日入
    院，97年2月12日接受腹腔降膽囊切除手術，同年2月14日出
    院，就聲請人為腫瘤經歷手術等情，固堪信為真實，惟其大
    腸癌之鑑定日期為91年10月31日，聲請人於訂定協商方案時
    當可預見據以評估可否履行協商條件，況且聲請人並未提出
    任何因該疾病所生難以還款之情形，縱其提出 97年2月之開
    刀診斷書證明書，惟聲請人早於 96年5月11日毀諾，而其以
    毀諾後之事實，作為不可歸責於己之事由難以令人信服，此
    外依其提出之員工薪津發放單（見本卷第 10-17頁），聲請
    人之收入，於毀諾當時亦無明顯變動，就其還款之能力當不
    生任何影響，聲請人就此謂伊毀諾係有不可歸責事由並不足
    採；再者，就其表示扶養雙親及無法應付支出之陳述，聲請
    人並未具體釋明其雙親有何生活陷於不能維持之情形，況且
    其雙親除聲請人外，尚有二同負扶養義務之人，可負擔該扶
    養之義務，雖然聲請人陳稱吳啟銘負債甚多、吳啟瑞目前在
    美國半工半讀均無法扶養，亦難免除渠等之扶養義務，更何
    況聲請人本身既已入不敷出，依民法第1118條規定，更應當
    減輕其扶養之義務，而不至於須負擔每月30,000元之扶養費
    支出（見本卷第 6頁）；最後，聲請人既已於經濟上陷入困
    境，本應嘗試更為儉樸之生活，惟於其生活必要支出中，猶
    未見其縮衣節食、撙節支出，而仍生每個月45,054元之開銷
    （見本卷第29頁），超出其可得之收入，縱其主張親友借款
    以維持生計（見本卷第62頁），惟並未舉證以實其說，尚難
    信屬真正，因此聲請人無法履行協商條件，本院認為並無可
    採為不可歸責之事由。
四、據上論結，本件聲請人既曾參與債務協商程序，又核無不可
    歸責於己之事由，其向本院聲請更生，係屬聲請更生之要件
    不備，且該欠缺有屬無從補正，依首揭條文之規定，自應駁
    回其更生之聲請。又更生之聲請既遭駁回，則聲請人保全處
    分之聲請即失所附麗，應一併駁回，爰裁定如主文。
五、末者，本件聲請人倘認原協商條件過苛，尚得與其債權人安
    泰商業銀行等，依上開銀行於97年8月5日具狀陳報之「個別
    協商一致性方案」及「95年債務協商變更方案」等方式，再
    次進行解決債務之商談，附此說明。
中    華    民    國    97    年    8     月    13    日
                  民事第三庭  法  官   何君豪
上為正本係照原本作成
如不服本裁定，應於裁定送達後10日內，以書狀向本院提出抗告
，並繳納抗告費新臺幣1千元
中    華    民    國    97    年    8     月    13    日
                              書記官   黃琴茜


司法院資訊處製作；財團法人民間司法改革基金會備份。
